臺灣花蓮地方法院民事簡易判決
 111年度花簡字第353號
原      告  江支吉  
訴訟代理人  陳俊男律師
被      告  鍾李香  
訴訟代理人  闕言霖律師
            吳明益律師
上列當事人間因過失傷害案件，原告提起刑事附帶民事訴訟請求
侵權行為損害賠償，經本院刑事庭裁定移送前來(111年度交附民
字第17號)，本院於民國111年10月24日言詞辯論終結，判決如下
：
    主      文
被告應給付原告新臺幣(下同)492,541元，及自民國111年6月2日
起至清償日止，按週年利率百分之5計算之利息。
原告其餘之訴駁回。
訴訟費用由被告負擔百分之51，餘由原告負擔。
本判決原告勝訴部分得假執行。但被告如以492,541元為原告預
供擔保後，得免為假執行。
原告其餘假執行聲請駁回。
　　事實及理由
一、原告主張：
　㈠被告於民國109年11月5日20時1分許，騎乘車牌號碼000-000
    號普通重型機車(下稱被告機車)，沿花蓮縣花蓮市中正路由
    北往南方向至中原路口左轉時，本應注意左轉彎時，應行至
    交岔路口中心處左轉，並不得占用來車道搶先左轉，而依當
    時天候晴、夜間有照明、柏油路面、無缺陷、無障礙物、視
    距良好等一切情形，並無不能注意之情事，竟疏未注意而違
    規跨越中央分向限制線提早左轉，適訴外人王宗仁駕駛車牌
    號碼00-0000號自用小客車沿中正路由南向北方向行駛至上
    址，兩車因而碰撞，並波及於路邊行走之原告，致原告受有
    左側近端脛骨及腓骨骨折、第十、十一骨折、頭部撕裂傷等
    傷害(下稱系爭傷害)，受有共計新臺幣(下同)965,841元之
    損害，茲述如下：
　　⒈醫療費用162,712元。
　　⒉交通費用2,340元。
　　⒊營養品及醫材輔具11,989元。
　　⒋看護費用64,000元。
　　⒌無法工作損失274,800元：
　　　原告於花蓮市○○路000號經營江家小吃店已十餘年，在當
      地小有名氣，現因傷勢無法工作而被迫停業。因為自營商
      ，經營上多為現金交易，較無規律記帳，遂參考投保之勞
      保資料作為最低工作所得，每月以45,800元計不能工作6
      個月之損失，共274,800元(計算式：45,800元6月＝274,8
      00元)。
　　⒍精神慰撫金450,000元：　
　　  被告因過失不法侵害原告之身體，致其受有系爭傷害，傷
      重需休養，生活難以自理，需仰人照料，一生苦心經營之
      事業被迫中斷，也無法繼續從事日常興趣的太極拳課程教
      授，至今仍無法回復如之前般正常活動，身心均有創傷，
      當日事故造成之陰影，屢屢回想便不自覺畏懼害怕，而被
      告實與先生共同經營銘德系統廚具行，為殷實富裕之人，
      事發後對其傷勢與損害均漠不關心，爰請求精神慰撫金45
      0,000元。
  ㈡爰依侵權行為法律關係提起本件訴訟等語。並聲明：⒈被告應
    給付原告965,841元，及自起訴狀繕本送達翌日起至清償日
    止，按週年利率5%計算之利息。⒉原告願供擔保，請准宣告
    假執行。
二、被告則以：
　㈠伊對本院111年度交簡字第13號刑事判決(下稱系爭刑事判決)
    所載本件車禍事故發生經過、就本件車禍事故伊應負全部肇
    事責任、原告因本件車禍事故已支出醫療費、交通費用、營
    養品、醫材輔具及看護費用共241,041元等情，並不爭執，
    亦有意願賠償，惟下列事項認尚有疑義：
    ⒈無法工作損失部分：
　    原告未能提供其實際營業額，且疫情之影響顯非原告所稱
      之生意興隆，又既為自營商，應無法逕以勞保投保薪資估
      算其不能工作之損失，認應以110年度最低工資月薪25,25
      0元計算，則原告此部分僅得主張151,500元，逾此數額之
      請求，應屬無據。
　　⒉精神慰撫金部分：
　　　原告所受損害為伊與王宗仁車禍波及所致，伊並非故意亦
      難以預見，而原告所受損害原則上應為身體損害為主，故
      伊就該部分並不爭執亦有意願為賠償，另對於原告因而停
      業及受傷期間不能從事其興趣之太極拳課程教授部分，甚
      感遺憾，然此部分應非精神慰撫金得加重之理由，且伊為
      家管，銘德系統廚具行之負責人為伊先生，其經濟情況需
      丈夫支持，並非富裕之人，認此部分應以100,000元為合
      理。
　㈢並為答辯聲明：⒈原告之訴超過492,541元之部分駁回。⒉如受
    不利判決，願供擔保，請准宣告免為假執行。
三、兩造不爭執事項(見本院卷第50-51頁)：
  ㈠被告有如原告主張欄㈠所示之過失傷害行為，經本院系爭刑事
    判決有罪確定。
　㈡被告騎乘被告機車，由(案外車後方)前一路口即侵入對向來
    車道欲搶先左轉不當，為肇事主因；其餘相關當事人(包括
    原告)均無肇事因素。被告同意負擔本件全部之肇事責任。
　㈢被告同意賠償原告因本件車禍事故而支出醫療費用162,712元
    、交通費用2,340元、營養品及醫材輔具11,989元、看護費
    用64,000元，共計241,041元。
　㈣原告於本件車禍事故發生前經營江家小吃店，因受有系爭傷
    害後而停業迄今。
四、本件爭點：
    原告各項請求有無理由？
    ⒈原告得請求無法工作損失之金額為何？
　　⒉原告請求精神慰撫金以何金額為當？ 　
五、本院之判斷：
　㈠按因故意或過失，不法侵害他人之權利者，負損害賠償責任
    ；汽車、機車或其他非依軌道行駛之動力車輛，在使用中加
    損害於他人者，駕駛人應賠償因此所生之損害；不法侵害他
    人之身體或健康者，對於被害人因此喪失或減少勞動能力或
    增加生活上之需要時，應負損害賠償責任；不法侵害他人之
    身體、健康、名譽、自由、信用、隱私、貞操，或不法侵害
    其他人格法益而情節重大者，被害人雖非財產上之損害，亦
    得請求賠償相當之金額，民法第184條第1項前段、第191條
    之2前段、第193條第1項、第195條第1項前段分別定有明文
    。
　㈡經查，本件車禍事故應由被告負全部肇事責任乙節，業為兩
     造所不爭執，已如前揭三、㈡所述，茲就原告各項請求判斷
     如下：
    ⒈原告因本件車禍事故受傷，而支出醫療費162,712元、交通
      費用2,340元、營養品及醫材輔具11,989元、看護費用64,
      000元，共計241,041元等情，已如前揭三、㈢所述，自堪
      採信。
    ⒉無法工作損失部分以151,500元為有理由，逾此部分則無理
      由。
　　　原告主張其於本件車禍事故發生前，經營江家小吃店，因
      本件車禍事故受傷嚴重，於出院後需專人照顧1個月，休
      養6個月等情，有花蓮慈濟醫院診斷證明書附卷可稽(見附
      民卷第25頁)，認受有無法工作損失6個月，應認屬實。而
      本院審酌原告依行政院主計總處107年攤販經營概況調查
      結果，小吃攤販平均全年利潤為565,000元，而主張以45,
      800元計算其每月不能工作之損失，應具相當客觀性及可
      信度，認以此為原告於本件車禍事故發生前之每月平均收
      入計算標準可採。又原告稱江家小吃店為夫妻2人共同經
      營，則此部分營收自應除以2，推估原告之月平均收入為2
      2,900元(計算式：45,800元÷2人＝22,900元)，低於被告所
      主張以基本工資25,250元為計算之標準，則自以被告標準
      計算為當，是原告因本件車禍事故所受不能工作損失金額
      為151,500元(計算式：25,250元6月＝151,500)，其於此
      金額範圍內之無法工作損失請求，為有理由，逾此部分則
      無理由。
    ⒊精神慰撫金部分，以100,000元為有理由，逾此部分則無理
      由。
　　  本院審酌原告為高中肄業，之前經營小吃店，每月收入約
      47,000元，名下有房屋一棟；被告為高中畢業，家管等情
      (見本院卷第52頁)。並參酌原告因本件車禍事故住院近半
      個月，出院後需專人照顧1個月，休養6個月，堪認其受有
      相當精神痛苦，認原告精神慰撫金之請求以100,000元為
      適當，逾此部分之請求為無理由。
　　⒋綜上，原告上揭得請求賠償之金額為492,541元(計算式：2
      41,041＋151,500＋100,000＝492,541)。
　㈢本件係侵權行為之債，被告自侵權行為損害發生時起即負有
    賠償責任，並應加給利息(民法第213條第2項參照)，是本件
    原告請求自附帶民事起訴狀繕本送達翌日起算遲延利息，對
    被告既無不利，自無不可。而本件附帶民事起訴狀繕本係於
    111年6月1日送達被告，有本院送達證書可證(見附民卷第85
    頁)。從而，原告請求自111年6月2日(即該繕本送達翌日)起
    至清償日止，按週年利率百分之5計算之遲延利息，自屬有
    據。
六、綜上所述，原告本於侵權行為之法律關係，請求被告給付49
    2,541元，及自111年6月2日起至清償日止，按週年利率5%計
    算之利息，洵屬正當，應予准許。至原告逾上開部分之請求
    ，即屬無據，應予駁回。
七、本件原告勝訴部分，係依民事訴訟法第427條第2項第11款適
    用簡易程序所為被告敗訴之判決，依同法第389條第1項第3
    款規定，應依職權宣告假執行。並依同法第392條第2項規定
    ，宣告被告預供擔保，得免為假執行。至原告雖聲明願供擔
    保請准宣告假執行，惟本院既已職權宣告假執行，原告此部
    分聲請，核僅為促請本院職權發動，自無庸另為准駁之諭知
    。另原告敗訴部分，其假執行之聲請因駁回而失所附麗，應
    予駁回。
八、本件事證已臻明確，兩造其餘攻擊防禦方法及舉證，核於判
    決結果不生影響，爰不一一論斷，附此敘明。
九、本件係刑事附帶民事訴訟，而由本院刑事庭移送前來，依刑
    事訴訟法第504條第2項之規定，免納裁判費，且至本件言詞
    辯論終結時，亦未發生其他訴訟費用，故無從確定訴訟費用
    之數額。惟依法仍應依民事訴訟法第79條規定，諭知訴訟費
    用由兩造依主文第3項比例負擔，以備將來如有訴訟費用發
    生時，得以確定其數額，併予敘明。
中　　華　　民　　國　　111 　年　　11    月　　18　　日
                  花蓮簡易庭　法  官  李立青
以上正本係照原本作成。
如不服本判決，應於送達後20日內，向本院提出上訴狀（上訴狀
須表明上訴理由）並繳納上訴審裁判費；如於本判決宣示後送達
前提起上訴者，應於判決送達後20日內補提上訴理由書（均須按
他造當事人之人數附繕本）。
如委任律師提起上訴者，應一併繳納上訴審裁判費。
中　　華　　民　　國　　111 　年　　11　　月　　23　　日
                              書記官  林政良